【裁判字號】    97,上訴,2420
【裁判日期】    970815
【裁判案由】    殺人未遂等
【裁判全文】
臺灣高等法院刑事判決                97年度上訴字第2420號
上  訴  人
即  被  告  戊○○
                      樓
選任辯護人  蔡樹基律師
上  訴  人
即  被  告  丙○○
                      號1樓
選任辯護人  劉緒倫律師
            李宗輝律師
上列上訴人因殺人未遂等案件，不服臺灣臺北地方法院96年度訴
字第1667號，中華民國97年4月9日第一審判決（起訴案號：臺灣
臺北地方法院檢察署96年度偵字第19195號），提起上訴，本院
判決如下：
    主  文
上訴駁回。
    事  實
一、丙○○於民國九十六年九月十五日凌晨一時五十六分許，駕
    駛戊○○所使用之車牌號碼七九一○－ＥＱ號自用小客車（
    該車登記為戊○○之母名下）搭載戊○○至臺北縣永和市○○路一五三號前時，戊○○因該車已二個月未繳納貸款，該
    車已遭協尋，恐遭銀行拖吊，且見路旁停車格所停放乙○○
    所有之車牌號碼六二六三－ＤＡ號自用小客車與其所使用之
    上開車輛車型相同，丙○○、戊○○二人竟共同基於意圖為
    自己不法所有之犯意聯絡，由戊○○指示丙○○迴轉停車後
    ，丙○○在車上等候，並由戊○○攜帶原置放於該車副駕駛
    座前置物箱內之不知何人所有客觀上足以危害人之生命身體
    安全可供兇器使用之十字型螺絲起子一把，下車竊得該六二
    六三－ＤＡ號汽車牌照二面，再由戊○○在臺北縣中和市烘
    爐地山下某處將之懸掛於其上開車輛上使用，得手後丙○○
    繼續開車搭載戊○○前往臺北市。丙○○於同日凌晨三時三
    十分許行經臺北市大安區○○○路○段時因違規迴轉，適有
    臺北市政府警察局大安分局新生南路派出所警員己○○、丁○○分別騎乘車牌號碼ＢＣＰ－○三三號、ＢＧＧ－三六七
    號警用機車在該路段依法執行巡邏勤務，見此情形，乃由己○○先亮警示燈、鳴警笛、敲車窗並以手勢示意停車受檢，
    戊○○見狀因恐警員發現該車並非懸掛原有汽車牌照，為圖
    脫免取締，故要求丙○○加速離開，丙○○亦恐前開竊取汽
    車牌照之事遭員警發現，遂踩下油門加速沿臺北市○○○路
    ○段由西往東方向駛離，己○○、丁○○見狀則騎乘警用機
    車隨後追趕。丙○○駕車搭載戊○○駛至臺北市○○○路與
    復興南路口時，又再度迴轉沿忠孝東路三段由東往西方向逃
    逸，行至該路段與建國南路口時，因前方有其他車輛在該交
    岔路口停等紅燈，丙○○遂緊急煞車，己○○見狀在後方煞
    停不及，因而撞擊該車後保險桿而遭汽車擾流板勾住趴臥在
    該汽車後車廂處。丙○○、戊○○明知己○○勾掛於該車後
    車廂，而汽車駕駛人於道路上快速行駛，趴臥於後車廂上之
    己○○極有可能因此駕駛行為而摔落，且有可能於掉落後遭
    受後方來車之碾壓，客觀上此駕駛行為顯足以對人之生命構
    成威脅，並導致死亡結果之發生，竟因此而共同基於殺人之
    不確定故意之犯意聯絡，由丙○○踩油門並控制方向盤之方
    式以時速逾每小時一百公里之高速駕車駛上建國高架橋由南
    往北方向行駛，己○○以手勾握擾流板以防墜落地面並以手
    不斷拍打該車後車廂呼叫要求丙○○、戊○○停車，其等明
    知此情，卻仍拒不停車而繼續行駛試圖甩開己○○，直到駛
    至臺北市建國高架橋之民權東路出口處附近（起訴書誤載為
    民橋東路，應予更正），己○○始因體力不濟而甩落地面，
    致己○○因而受有胸部挫傷、全身多處擦傷、兩側肩部挫傷
    等傷害。嗣經路過之甲○○緊急停車阻擋後方來車撞上己○○，並經隨後趕到之丁○○將己○○送往馬偕紀念醫院急救
    ，己○○始免於死亡。戊○○及丙○○見甩落己○○後，續
    行駕車至臺北縣汐止市○○街吉林汽車旅館前小橋處，將竊
    得之六三二三－ＤＡ號汽車牌照卸下，裝上原本之汽車牌照
    ，並將竊得之該汽車牌照二面棄於河中後，將該車駛至臺北
    縣汐止市○○街一六九巷二十七之一號地下室藏放。嗣經警
    調閱監視錄影器後發現戊○○可能涉嫌，但尚未得知丙○○
    涉案，丙○○則於九十六年九月十八日向有偵查權之臺北市
    政府警察局大安分局對於此部分未發覺罪自首。
二、案經臺北市政府警察局大安分局報請臺灣臺北地方法院檢察
    署檢察官偵查起訴。
    理  由
壹、證據能力 ：
一、被告戊○○之辯護人辯稱：同案被告丙○○警詢無證據能力
    等語，按同案被告丙○○於原審以證人身分，行交互詰問程
    序，由公訴人主詰問，並由被告戊○○之辯護人反詰問，彈
    劾其警詢內容（原審卷第87頁，第88頁背面，90頁），則該
    警詢內容自屬原審交互詰問之一部分，自有證據能力，辯護
    人所辯，尚有誤會，另被告戊○○警詢對被告丙○○而言，
    固屬審判外陳述，惟亦經原審行交互詰問，賦予反詰問彈劾
    權，亦有證據能力，然為免引述周折，逕引原出處，附此敘
    明。
二、證人乙○○、己○○、丁○○、甲○○於檢察官偵查中之供
    詞，及共同被告戊○○、丙○○於偵查中以證人身分所為之
    證述，業經具結，有各該結文在卷可參，被告及辯護人均未
    主張有何顯有不可信之情況，依刑事訴訟法第一百五十九條
    之一第二項之規定，均有證據能力。
三、證人乙○○、甲○○於警詢時之陳述，警員丁○○所書之執
    勤報告，固為審判外之陳述，惟被告及其辯護人均不爭執其
    證據能力（本院卷第三九頁），且觀其製作情形，並無違法
    取得之情況，依刑事訴訟法第一百五十九條之五第二項規定
    ，均有證據能力。
四、診斷證明書、監視器翻拍照片等，被告及辯護人均不爭執其
    證據能力（本院卷第三九頁），審酌該等證據作成時之情況
    ，均無不宜作為證據之情事，依法自得作為證據。
貳、實體方面：
一、訊據上訴人即被告戊○○固不諱言於上開時、地持螺絲起子
    竊取汽車牌照二面，於遇警攔檢時曾要求被告丙○○不要停
    車而離去等情；被告丙○○對於上開時、地駕車搭載被告戊○○，且於警員攔檢時未停車並加速離去等情，亦坦承在卷
    ，然均否認有加重竊盜、妨害公務、殺人未遂等犯行，被告
    戊○○辯稱：螺絲起子係車上工具，不是凶器，當時並未駕
    車，亦未指使，未出手操作排檔桿，在高架橋上發現後車廂
    有員警時，叫被告丙○○停車，但被告丙○○不理會，並無
    殺人之動機及行為云云。被告丙○○則辯稱：未偷汽車牌照
    ，不知被告戊○○要偷汽車牌照，且未把風，是被告戊○○
    回來時才知悉；遇警攔檢時，被告戊○○要我趕快走，原先
    不知警察被卡在後車廂，是被告戊○○告知才知道，但被告
    戊○○還是叫我趕快走，那時候很專注在看前面，沒有聽到
    警察拍打後車廂，並無殺害被害人的動機及任何想法等語。
    經查：
（一）攜帶兇器竊盜部分：
（１）有關被告二人於上開時、地，推由被告丙○○駕車迴轉，
      被告戊○○以螺絲起子竊盜車牌號碼六三二三－ＤＡ號汽
      車牌照二面等情，業據被告戊○○坦承不諱，核與被害人
      乙○○於警詢陳述在卷（偵卷第三十二至三十五、九十至
      九十一頁），復有臺北縣永和市○○路一五三號前監視錄
      影器於九十六年九月十五日凌晨一時五十分至二時許攝得
      之影像翻拍照片附卷可參（偵卷第四十三至五十二頁），
      ，而作案用螺絲起子，雖未扣案，然觀諸被告戊○○於原
      審稱：該螺絲起子為隨車附贈之維修工具，連同柄跟頭大
      約十五公分，頭是金屬材質，是十字螺絲起子，是雙面可
      換頭等語（原審卷第四十頁），且衡諸其能拆解本案車牌
      螺絲，於客觀上自足以危害人之生命身體安全，自屬兇器
      ，是此部分事實，堪予認定。犯此加重竊盜罪犯行事證明
      確，犯行已堪認定。
（２）被告丙○○辯稱：未偷汽車牌照，不知被告戊○○要偷汽
      車牌照，未把風等語，被告戊○○於原審固附和被告丙○○之供詞，而證稱：竊盜係其一人所為，與被告丙○○無
      關，其於下車時並未告知被告丙○○要去偷車牌云云。然
      查：被告戊○○於警詢稱：因怕車子被找到拖走，故告
      訴被告丙○○有發現一輛跟其車子同廠牌同款車型之車子
      ，要下去借車牌，要被告丙○○將車子停放在該車之前幾
      部車距之空位上，車停好後其在車前置物箱內找工具，發
      現一袋隨車工具從中取出螺絲起子，之後就下車去卸下該
      車前後之車牌等語（偵卷第十四頁）；於偵訊稱：下車
      時有告訴被告丙○○要借別人的牌，車子才不會被拖走，
      故指示被告丙○○在永貞路迴轉等語（偵卷第六十頁）；
      於偵訊亦稱：被告丙○○知悉其下車偷車牌，其拿前座
      置物箱內之螺絲起子下車偷車牌，下車時有告知被告丙○○要偷車牌掛在其車輛上等語（偵卷第九十八頁），再者
      參酌被告丙○○於警詢稱：被告戊○○下車約十至二十分
      鐘後回到車上，回來後被告戊○○從衣服內拿出兩面汽車
      車牌等語（偵卷第二十二頁），堪認：被告丙○○於被告
      戊○○欲下車竊取車牌時，既已聽從被告戊○○之指示停
      車，讓被告戊○○前往盜取車牌，並在車上等候，其等就
      此竊盜犯行顯然已具有犯意聯絡無訛，自應共負此加重竊
      盜犯行之責任。是被告丙○○所辯，尚不可採，而被告戊○○所為有利於被告丙○○之證述，顯為迴護之詞，不足
      採信，不能執為被告丙○○有利之認定。至於被告戊○○
      辯稱：螺絲起子非凶器等語，顯然誤解法律，亦不足採。
綜上，被告等所辯，均不足採，被告二人此部分犯行，堪予認定
。
（二）妨害公務及殺人未遂犯行部分 ：
（１）有關被告等於上開時地如何逃避警方臨檢，及警員己○○
      撞貼被告等駕駛車輛後車廂，遭被告等不顧己○○生命危
      險，基於殺人之不確定故意，快速開上高架橋，並跌落路
      上，幸證人甲○○路經搶救，方免一死等情，業據被告
      戊○○於警詢稱：有聽到警員攀附在該車擾流板上並拍打
      後車廂等語（偵卷第十二頁）；於偵訊稱：因車牌是偷來
      的，所以警察攔檢時有告訴被告丙○○不要停車繼續往前
      開，有發現有人在後車廂後等語（偵卷第六十頁）；於原
      審羈押訊問稱：在建國高架上時其車速比別人的車快等語
      （聲羈卷第八頁）等語；於偵訊中以證人之身分證稱：當
      時有警察敲車窗，有要被告丙○○趕快跑，也有要被告丙○○加速離開，發現警察勾在後面等語（偵卷第九十八頁
      ），被告丙○○於警詢稱：當時駕車之時速約每小時一
      百公里等語（偵卷第二十四頁）；於偵訊以證人之身分證
      稱：我採油門及控制方向，被告戊○○要我想辦法摔開警
      察，故將車速加快等語（偵卷第五十八、五十九頁）；於
      原審羈押訊問稱：發現警員後，被告戊○○要我趕快把警
      員甩掉，故一直往前開，在高架橋上以如此高速行駛，且
      知有人趴在車上，之所以不立即停車係因被告戊○○要我
      趕快走等語（聲羈卷第六、八頁）；於偵訊稱：因為違規
      迴轉，看到警察作勢要停車，問被告戊○○後，被告戊○○說車牌是偷來，要趕快跑，當時緊張踩油門加速離開，
      被告戊○○幫渠改為手排檔，讓車可以加速，由被告戊○○負責換檔，開上建國高架後，被告戊○○有告知說有警
      察勾在後車廂，被告戊○○要我趕快跑，並要甩開警察，
      當時車子晃動由被告戊○○換檔，我加速離開，但油門沒
      有踩到底等語（偵卷第九七頁）。核與證人己○○於偵
      訊及原審證稱：於九十六年九月十五日在忠孝東路三段二
      五一巷前路口執勤巡邏勤務，發現有車違規迴轉，故騎警
      用機車上前攔查，有開警示燈，但對方沒有停車，在該車
      後方至兩車快要併行時，有示意要該車靠邊停車，但被告
      二人並無停車而繼續往前行駛，故騎摩托車在後面繼續追
      ，到了忠孝東路與復興南路時，該車又違規迴轉，追到忠
      孝東路及建國南路口，因前方路口為紅燈，該車有剎車，
      但因其機車無法剎停，故撞上該車後方保險桿，之後其人
      往前傾飛掛到對方的後車廂上，左上半身貼在行李廂上，
      路口燈號變成綠燈後，該車加速啟動其左手就卡進擾流板
      裡，是先往後再往前，下半身就脫離機車，對方在碰撞後
      並沒有下車察看且車子繼續行駛，其直覺是以右手抓住擾
      流板，亦有在剛上坡車速不快時一直拍該車後方的行李廂
      蓋，示意對方停車，當時其因卡住而緊抓擾流板，下半身
      鞋子處還有部分在路面上，但車子沒停，故嘗試拿槍，只
      剩左手拉擾流板，用另一隻手讓子彈上膛，當時又要瞄準
      車子的輪胎射擊，但因風速很大而無法瞄準，手也抓不住
      槍而掉槍；加速應該是從忠孝東路到建國南路要上高架橋
      時一直有加速的情形。蛇行的話則是剛右轉要上建國高架
      橋的情形，而當時因其手勾住後方，有時飛左邊，有時飛
      右邊。被告以蛇行加減速方式，試圖甩開我。後來因其警
      槍已掉，對方車速也有變慢，當時亦因體力不濟而抓不住
      ，故試圖將手放掉，一下子就感覺人飛出去了，在地上翻
      滾，當時該車時速大約一百公里左右等語（偵卷第九一頁
      、原審卷第九一頁背面至九三頁）；證人即警員丁○○
      於偵訊及原審證稱：當時看到警員己○○連同機車撞上該
      車後保險桿，己○○人斜趴後車廂，路口變綠燈後，被告
      二人立即加速前進，並右轉上建國高架橋，被告二人所駕
      駛之車輛在右轉上匝道之後，就開始蛇行，試圖甩開己○○，上了匝道要進入主要幹道時其因距離較遠就沒有看見
      被告二人所駕駛之車輛等語（偵卷第九二頁、原審卷第九
      五頁）；現場目擊之證人甲○○於警詢、偵訊及原審證
      稱：當時該車在從忠孝東路上建國高架，一直到長春路的
      上方之間路段有蛇行、變換過幾次車道的情況，員警沿路
      拍打行李廂，但對方並無停車或減速，且當時旁邊沒有車
      輛，整個高架橋可以目測所及只有被告二人及其所駕駛之
      車，故並無要閃車才變換車道的情形，我當時車速約一百
      二十公里以上，被告車比我還快，企圖以蛇行方式甩開警
      等語（偵卷第三十至三一頁，第一○二、一○三頁、原審
      卷第九三背面至九四頁），互核大致相符，且被害人己○○確受有有胸部挫傷、全身多處擦傷、兩側肩部挫傷等傷
      害，有馬偕紀念醫院九十六年九月十五日診斷證明書在卷
      可參（偵卷第四十頁），此部分事實，堪予認定。
（２）殺人犯意之認定：按殺人未遂與傷害之區別，應以加害人
      有無殺意為斷，以戕害他人生命之故意，著手於刺殺之實
      行而未發生死亡之結果，為殺人未遂；倘無使人喪失生命
      之故意，僅在使其身體、健康受到傷害，則為傷害罪，二
      罪皆發生傷害之結果，祗其主觀犯意及身體傷害程度不同
      而已（最高法院八十四年度臺上字第三一七九號裁判要旨
      參照）。查警員己○○於前開時、地因煞車不及撞擊被告
      二人所駕駛之上開汽車後保險桿而遭汽車擾流板勾住趴臥
      於後車廂上，被告二人對此均知悉，而其二人均為有駕駛
      經驗之人，對於汽車駕駛人於道路上快速行駛，趴臥於後
      車廂上之警員可能因此駕駛行為而摔落，並遭後方來車碾
      壓死亡等情，乃客觀上此駕駛行為顯足以對人之生命構成
      威脅，並導致死亡結果之發生，難謂無預見，卻仍於上開
      時、地亟欲擺脫警員糾纏而以快速行駛之行為擬甩落警員
      ，警員後因體力不堪負荷而甩落地面，並受有如事實欄所
      載之傷害，顯見被告二人對此可能發生死亡之結果，並不
      違背其本意，由此，堪認被告二人縱無殺人之直接故意，
      然實已有殺人之不確定故意（間接故意），此由被告戊○○於警詢稱：認為人從一輛高速及蛇行之車輛摔落下來會
      受傷，且有可能造成一個人之死亡等語（偵卷第十三頁）
      ；於偵訊稱：在建國高架橋上時速一百多公里人從車上摔
      下去會死等語（偵卷第六一頁）；於原審羈押庭訊問稱：
      車後面之人會因高速行駛不停車而造成生命危險等語（原
      審聲羈卷第八頁），益足認定。綜上被告二人於道路上快
      速行駛，趴臥於後車廂上之警員會因此而摔落，甚至遭後
      方來車之碾壓，而導致死亡結果之發生，若非證人甲○○
      停車阻擋後方來車撞上警員己○○，將可能發生死亡之結
      果，而此結果之發生，顯不違背被告二人之本意，否則當
      停車，以免危險發生，是被告二人於對此有預見及認識，
      然欲擺脫警員之糾纏而以快速行駛之方式，甩落警員，堪
      認被告二人有殺人之不確定故意。
（３）被告戊○○辯稱：在高架橋上發現後車廂有員警時有叫被
      告丙○○停車，但被告丙○○不理會，並非其駕車，無殺
      人之動機及行為云云。然觀諸被告丙○○於偵訊以證人之
      身分證稱：我採油門及控制方向，被告戊○○要我想辦法
      摔開警察，故將車速加快等語（偵卷第五八、五九頁）；
      於原審羈押訊問稱：發現警員後，被告戊○○要我趕快把
      警員甩掉，故一直往前開，在高架橋上以如此高速行駛，
      且知有人趴在車上，之所以不立即停車係因被告戊○○要
      我趕快走等語（聲羈卷第六、八頁）；於偵訊稱：開上建
      國高架後，被告戊○○有告知說有警察勾在後車廂，被告
      戊○○要我趕快跑，並要甩開警察，當時車子晃動由被告
      戊○○換檔，我加速離開，但油門沒有踩到底等語（偵卷
      第九七頁），足認被告戊○○所辯，無證據可佐，且與上
      開被告丙○○證述不符，自不足採。
（４）被告丙○○辯稱：遇警攔檢時被告戊○○要我趕快走，原
      先不知警察被卡在後車廂，是被告戊○○告知才知道，但
      被告戊○○還是叫我趕快走，那時候很專注在看前面，沒
      有聽到警察拍打後車廂，並無要殺害被害人的動機及任何
      想法云云。然如前所述，被告丙○○確知悉警員調掛後車
      廂等情，業據證人及同案被告戊○○於偵訊證稱：當時有
      警察敲車窗，有要被告丙○○趕快跑，也有要被告丙○○
      加速離開等語（偵卷第九十八頁），而員警趴臥車上，致
      該車之重量加重，以一般人駕駛一般自用小客車之通常經
      驗，當可知悉有人趴臥於後車廂處；且被告丙○○亦可隨
      時自後照鏡觀看後方之狀況，況當時被告既係遭員警追逐
      ，則對於警員是否仍在後方追趕，其等究應加速離開或已
      擺脫員警之追逐，顯為其等關注之事項，焉有可能完全不
      觀看後方警員之追趕情形，是被告丙○○辯稱：不知警員
      拍打，不知警員掛在後車廂等語，有違常情，均不可採。
（５）被告二人均辯稱：無殺人動機與故意等語，按被告二人有
      殺人之不確定故意，已如前述，倘被告二人無殺人之間接
      故意，衡情，當可隨時打方向燈於減速後在路旁臨時停車
      ，讓趴臥在後車廂上之警員下車，何庸一路快速行駛？是
      被告二人所辯，無非卸責之詞，不足採信。
（６）至於證人甲○○於本院證稱：看到警車撞到被告小客車，
      警員下車走過去盤查，剛好綠燈，警員就順勢抓著小客車
      擾流板等語（本院卷第七八頁），與證人己○○所述不符
      ，然證人甲○○於警詢稱：警察不知為何勾在那輛汽車後
      車廂上等語（偵卷第三十頁），於偵訊稱：警員煞車不及
      ，人撞上黑色小客車後保險桿等語（偵卷第一○二頁），
      是證人甲○○前後三次陳述，均有出入，而其於偵訊所稱
      ，有證據可佐，自堪採取，其餘所述，互有矛盾，且無證
      據可佐，自難採取。至於被告張炳輝之辯護人以證人甲○○於本院所述，辯稱：是警察主動抓住擾流板，被告無主
      動犯意乙節，然證人甲○○於本院上開說辭，已不可採，
      縱依其所述，係警員主動抓住被告所駕車輛擾流板（實則
      不是），被告等亦不因此而有權得高速駕車甩掉攀附其上
      之警員，是辯護人所辯，尚有誤會。
（７）被告丙○○之辯護人辯稱：被告上高架橋至警員掉落處僅
      一點一二公里，距離甚短，而被告等車速不慢，當中時間
      僅二、三十秒，當時被告等慌亂，不知如何處置，並無加
      害警員，且自匝道上快速路，自需變換車道，並非蛇行欲
      甩掉警員，而警員所述二、三公里不實等語，經查：有關
      被告等知悉警員吊掛後車廂，及如何將之甩落等情，已如
      前述，是辯護人以時間距離短暫認無犯意，顯有誤會，至
      於警員己○○稱：距離大約二、三公里，實際距離我沒測
      量等語（本院卷第七六頁），衡情當時情況緊急，當無法
      計算確實時間、距離，因此，證人己○○所述，無非略數
      ，不能苛責，而認不實，辯護人所辯尚有誤會。另辯護人
      質疑警員攀附車上之姿勢等，然當此危急之際，豈能要求
      姿勢？是此部分所辯，亦無從採取。
（８）觀諸被告戊○○於警員臨檢時，要求被告丙○○速行離去
      ，而被告丙○○亦照辦，且設法甩開吊掛車上之警員等情
      ，堪認被告二人就此殺人未遂及妨害公務之犯行，有犯意
      之聯絡，行為分擔，為共同正犯。
（９）刑法第六十二條所謂未發覺之罪，凡不知有犯罪之事實，
      或雖知有犯罪事實，而不知犯罪人為何人者，均屬之（最
      高法院二十六年渝上字第一八三九號判例參照、八十年度
      臺上字第二四八一號裁判要旨參照），查臺北市政府警察
      局大安分局偵查隊九十六年九月十八日十三時三十分許，
      接獲議員電話告知涉嫌殺警案犯嫌欲出面投案，遂於十四
      時許派員前往議員辦公室，始知悉被告丙○○涉案，有該
      局九十七年二月二十日北市警安分刑字第○九七三○四四
      四三○○號函在卷可按（原審卷第一一五頁），證人丁○○於原審亦證稱：當時是從該車的停車繳費紀錄去查，有
      查出被告戊○○，因為繳費的是被告戊○○，當時己○○
      有說當時是看到兩個人，除此之外沒有其他證據等語（原
      審卷第九六頁），是被告丙○○於有偵查犯罪權限之人發
      現渠涉有本案妨害公務、殺人未遂犯行前，於九十六年九
      月十八日坦承為此部分犯行之行為人，符合自首要件。至
      於被告丙○○雖於偵訊、原審及本院否認犯罪，然此為訴
      訟上防禦權之合法行使，是並無礙於最初自首之效力，附
      此敘明。
綜上，被告二人所辯不足採，事證明確，被告二人此部分犯行，
亦堪認定。
二、核被告二人所為，均係犯刑法第三百二十一條第一項第三款
    之攜帶兇器竊盜罪、同法第一百三十五條第一項之對於公務
    員依法執行職務時施強暴罪及同法第二百七十一條第二項、
    第一項之殺人未遂罪。起訴書雖認被告二人係涉犯刑法第
    三百二十條第一項之普通竊盜罪，然原審公訴人於九十七年
    一月十六日審判時業已當庭變更起訴法條為刑法第三百二十
    一條第一項第三款之加重竊盜罪，是無庸再為法條之變更。
    被告等就上開犯行有犯意聯絡及行為分擔，均為共同正犯
    。有關被告等所犯上開妨害公務、殺人未遂二罪，係以駕
    車快速拖行員警之強暴行為，同時侵害國家公權力作用及員
    警己○○之生命、健康等法益，為一行為觸犯數罪名之想像
    競合犯，應依刑法第五十五條之規定，從一重依刑法第二百
    七十一條第二項、第一項之殺人未遂罪處斷。被告等已著
    手於上開殺人犯行之實行而未生證人己○○死亡之結果，為
    未遂犯，應依刑法第二十五條第二項規定，按既遂犯之刑度
    減輕之。被告丙○○於有偵查犯罪權限之人發現渠涉有本
    案妨害公務、殺人未遂犯行前，於九十六年九月十八日自首
    此部分犯行，應刑法第六十二條減輕其刑，並依法遞減之，
    被告等所犯加重竊盜罪與殺人未遂罪二罪間，犯意各別，
    罪名有異，應予分論併罰。
三、原審以事證明確，適用刑事訴訟法第二百九十九條第一項前
    段，刑法第二十八條、第三百二十一條第一項第三款、第一
    百三十五條第一項、第二百七十一條第二項、第一項、第五
    十五條、第二十五條第二項、第六十二條前段、第五十一條
    第五款，刑法施行法第一條之一第一項、第二項前段，並審
    酌被告於警員攔檢時逕行加速駛離，繼而於警員勾趴臥在其
    等所駕駛之後車廂上，快速駕車拖行員警，嚴重危害執法公
    務員之公權力行使，且無視他人之生命、身體法益，惡性重
    大、被告戊○○犯罪後已與證人乙○○達成和解，被告二人
    並與證人己○○達成和解，有和解書在卷可按（原審卷第五
    三至五十五、一二三頁）、犯罪之動機、目的、手段、犯罪
    後態度等一切情狀，認公訴人求處有期徒刑十年，尚嫌過重
    ，而分別諭知：戊○○共同攜帶兇器竊盜，處有期徒刑捌月
    。又共同殺人，未遂，處有期徒刑伍年陸月。應執行有期徒
    刑陸年。丙○○共同攜帶兇器竊盜，處有期徒刑捌月。又共
    同殺人，未遂，處有期徒刑肆年。應執行有期徒刑肆年陸月
    。且說明竊盜所用之螺絲起子一把，既無證據證明為被告二
    人所有，不宣告沒收等情，認事用法，均無不當，被告等上
    訴，猶執陳詞，否認犯行，為無理由，應予駁回。
據上論斷，應依刑事訴訟法第三百六十八條，判決如主文。
本案經檢察官王壬貴到庭執行職務。
中    華    民    國    97    年    8     月    15    日
                  刑事第十八庭審判長法  官  吳鴻章
                                    法  官  陳健順
                                    法  官  周政達
以上正本證明與原本無異。
竊盜部分，不得上訴。
其餘部分，如不服本判決，應於收受送達後十日內向本院提出上
訴書狀，其未敘述上訴之理由者並得於提起上訴後十日內向本院
補提理由書（均須按他造當事人之人數附繕本）。
                                    書記官  莊昭樹
中    華    民    國    97    年    8     月    15    日
附錄：本案論罪科刑法條全文
刑法第一百三十五條
對於公務員依法執行職務時，施強暴脅迫者，處三年以下有期徒
刑、拘役或三百元以下罰金。
意圖使公務員執行一定之職務或妨害其依法執行一定之職務或使
公務員辭職，而施強暴脅迫者，亦同。
犯前二項之罪，因而致公務員於死者，處無期徒刑或七年以上有
期徒刑；致重傷者，處三年以上十年以下有期徒刑。
刑法第二百七十一條
殺人者，處死刑、無期徒刑或十年以上有期徒刑。
前項之未遂犯罰之。
預備犯第一項之罪者，處二年以下有期徒刑。
刑法第三百二十一條
犯竊盜罪而有左列情形之一者，處六月以上五年以下有期徒刑：
一、於夜間侵入住宅或有人居住之建築物、船艦或隱匿其內而犯
    之者。
二、毀越門扇、牆垣或其他安全設備而犯之者。
三、攜帶兇器而犯之者。
四、結夥三人以上而犯之者。
五、乘火災、水災或其他災害之際而犯之者。
六、在車站或埠頭而犯之者。
前項之未遂犯罰之。


司法院資訊處製作；財團法人民間司法改革基金會備份。
